臺灣臺北地方法院刑事判決　　　　　　 100年度易字第1952號
公　訴　人　臺灣臺北地方法院檢察署檢察官
被　　　告　陳冠良
上列被告因詐欺案件，經檢察官提起公訴（一○○年度偵緝字第
一○二七號），被告於準備程序中先就被訴事實為有罪之陳述，
經本院告以簡式審判之旨，並聽取當事人之意見後，本院合議庭
裁定行簡式審判程序，判決如下：
    主  文
陳冠良意圖為自己不法之所有，以詐術使人將本人之物交付，共
柒罪，均累犯，各處有期徒刑柒月。應執行有期徒刑年肆月，
並應於刑之執行前，令入勞動處所強制工作年。
    事  實
一、陳冠良前於(一)民國九十二年間，因詐欺案件，經臺灣臺南地
    方法院（下稱臺南地院）以九十二年度易字第一一三四號刑
    事判決，判處有期徒刑八月確定；次於(二)九十二年間，因竊
    盜案件，經臺灣高雄地方法院以九十三年度簡字第二七六號
    刑事判決，判處有期徒刑四月確定；再於(三)九十二年間，因
    違反職役職責案件，經國防部高等軍事法院高雄分院以九十
    二年度高審字第二○七號刑事判決，判處有期徒刑十月確定
    ；復於(四)九十三年間，因侵占案件，經臺南地院以九十三年
    度簡字第一九八四號刑事判決，判處有期徒刑三月、四月，
    應執行有期徒刑六月確定，上開(一)至(四)之案件嗣經臺南地院
    以九十六年度聲字第一三五五號裁定減刑並定應執行有期徒
    刑一年二月確定；並於(五)九十四年間，因違反職役職責案件
    ，經國防部高等軍事法院高雄分院以九十四年度高審字第八
    六號刑事判決，判處有期徒刑三年六月確定，嗣經同院以九
    十六年度聲減字第一八號裁定減刑為有期徒刑一年九月確定
    。另於(六)九十一年間，因違反職役職責案件，經臺灣高等法
    院以九十二年度軍上字第一三號刑事判決，判處有期徒刑八
    月確定；再於(七)九十一年間，因詐欺案件，經臺灣高等法院
    高雄分院以九十二年度上易字第七九五號刑事判決，判處有
    期徒刑八月、四月，應執行有期徒刑十月確定；及於(八)九十
    四年間，因詐欺案件，經臺灣高等法院高雄分院以九十五年
    度上易字第二四四號刑事判決，判處有期徒刑八月確定，上
    開(六)至(八)之案件嗣經臺灣高等法院高雄分院以九十六年度聲
    減字第一八三九號裁定減刑並定應執行刑為有期徒刑八月又
    十五日確定，再與上開各罪接續執行，於九十七年三月三十
    一日縮短刑期執行完畢。復於(九)九十八年間，因詐欺案件，
    經本院以九十八年度簡字第三七二○號刑事判決，判處有期
    徒刑三月確定，於一○○年一月三十一日縮短刑期執行完畢
    ；末於(十)九十九年間，因詐欺案件，經臺灣高等法院以一○
    ○年度上訴字第二○六號刑事判決，判處有期徒刑五月、五
    月、五月、五月、五月、五月、五月、五月、四月，應執行
    有期徒刑三年確定，現仍在執行中。
二、陳冠良猶不知悛悔，分別基於為自己不法所有之意圖，而為
    下列行為：
  (一)於九十九年四月十八日二十三時許，向陳思翰佯稱欲購買其
    在奇摩拍賣網站上所販買之華碩牌筆記型電腦（型號ＵＩＦ
    型、序號七三ＮＯＡＧＯ四二八九二號，價值新臺幣【下同
    】三萬六千元）一臺，並約陳思翰於翌（十九）日十二時十
    四分許，在臺北市中正區○○○路○段善導寺大門前進行交
    易，見面後陳思翰將上開筆記型電腦交予陳冠良稍作測試後
    ，陳冠良即佯稱欲將機車停放妥當再給付款項，使陳思翰陷
    於錯誤而同意後，將上開筆記型電腦放置在陳冠良所騎乘之
    車號ＰＮＯ－五二五號重型機車（起訴書誤載為ＰＭＯ－五
    二五，應予更正）腳踏板上，陳冠良即迅速騎車逃逸，以此
    方式詐得上開筆記型電腦一臺。
  (二)於九十九年七月十二日十三時四十分許，向黃迺聖佯稱欲購
    買其在ＰＴＴ電子公佈欄及露天拍賣網站上所販賣之華碩牌
    電腦（型號ＮＪ六一Ｑ－Ａ一，價值三萬六千元）一臺，並
    約黃迺聖於同日二十時三十分許，在臺北市中正區○○○路
    ○段善導寺捷運站六號出口處進行交易，見面後黃迺聖將上
    開電腦交予陳冠良稍作測試後，陳冠良即佯稱欲持上開電腦
    攜至辦公室測試，使黃迺聖陷於錯誤而同意後，將上開電腦
    放置在陳冠良所騎乘之上開重型機車腳踏板上，陳冠良即迅
    速騎車逃逸，以此方式詐得上開電腦一臺。
  (三)於九十九年六月二十三日二十一時三十分許，向張元鴻佯稱
    欲購買其在奇摩拍賣網站上所販賣之蘋果牌十三點三吋筆記
    型電腦（序號四五○一七ＥＧ二ＦＹＷ，價值二萬八千八百
    八十八元）一臺，並約張元鴻於翌（二十四）日十二時三十
    分許，在臺北市中正區○○○路○段善導寺大門前進行交易
    ，見面後張元鴻將上開筆記型電腦交予陳冠良稍作測試後，
    陳冠良即佯稱伊在立法院上班，欲將上開筆記型電腦載至立
    法院，使張元鴻陷於錯誤，將上開筆記型電腦放置在陳冠良
    所騎乘之上開重型機車腳踏板上，並乘坐於該機車後座由陳
    冠良搭載至立法院附近，陳冠良即佯稱欲尋找停車位停車，
    待張元鴻下車後迅速騎車逃逸，以此方法詐得上開筆記型電
    腦一臺。
  (四)於九十九年七月十一日十三時許，向羅渝鈞佯稱欲購買其在
    網路上所販買之桌上型電腦及筆記型電腦各一臺（價值共七
    萬七千元）一臺，並約陳思翰於同年月十三日一時十七分許
    ，在臺北市中山區○○○路○段三三巷七號進行交易，見面
    後羅渝鈞將上開桌上型電腦及筆記型電腦交予陳冠良稍作測
    試後，陳冠良即佯稱欲將機車停放妥當再給付款項，使陳思
    翰陷於錯誤而同意後，將上開桌上型電腦及筆記型電腦放置
    在陳冠良所騎乘之上開重型機車腳踏板上，陳冠良即迅速騎
    車逃逸，以此方式詐得上開桌上型電腦及筆記型電腦各一臺
    。
  (五)於九十九年七月六日十五時十七分許，向林肇禮佯稱欲購買
    其在奇摩拍賣網站上所販賣之ＮＩＫＯＮ牌數位照相機（型
    號Ｄ三○○○，搭配五○－二○○ｍｍ鏡頭，價值二萬八千
    八百九十元）一臺，並約林肇禮於同日十八時十分許，在本
    院大門前進行交易，見面後林肇禮將上開數位照相機交予陳
    冠良稍作測試後，陳冠良即佯稱伊在本院上班，欲將上開筆
    記型電腦攜至辦公室，而其所騎乘之上開重型機車亦需移置
    至本院重慶南路側門附近，使林肇禮陷於錯誤，將上開數位
    照相機放置在陳冠良所騎乘之上開重型機車腳踏板上，並乘
    坐於該機車後座由陳冠良搭載至本院重慶南路側門附近，陳
    冠良即佯稱欲尋找停車位停車，待林肇禮下車後迅速騎車逃
    逸，以此方法詐得上開數位照相機一臺。
  (六)於九十九年八月二十七日十時許，向廖建良佯稱欲購買其在
    奇摩拍賣網站上所販賣之ＮＯＫＩＡ牌行動電話二支（型號
    分別為Ｎ八二及Ｘ六，價值共一萬七千五百元），並約廖建
    良於同日二十時十分許，在臺北市中正區○○○路○段善導
    寺捷運站六號出口處進行交易，見面後廖建良將上開行動電
    話交予陳冠良稍作測試後，陳冠良即佯稱伊在警政署上班，
    因捷運站出口燈光昏暗，無從辨識上開行動電話有無損壞，
    欲將上開行動電話攜至辦公室測試，使廖建良陷於錯誤，將
    上開行動電話放置在陳冠良所騎乘之上開重型機車腳踏板上
    ，並乘坐於該機車後座由陳冠良搭載至臺北市中正區○○○
    路與北平東路交岔路口附近，陳冠良即佯稱欲尋找停車位停
    車，待廖建良下車後迅速騎車逃逸，以此方法詐得上開行動
    電話共二支。
  (七)於九十九年五月八日零時許，向陳偉強佯稱欲購買其在奇摩
    拍賣網站上所販賣之華碩牌十二吋筆記型電腦（型號Ｆ九五
    ，價值三萬八千元）一臺，並約陳偉強於同日十七時三十分
    許，在臺北市中正區○○○路○段善導寺捷運站六號出口處
    進行交易，見面後陳偉強將上開筆記型電腦交予陳冠良稍作
    測試後，陳冠良即佯稱伊在警政署上班，欲將上開筆記型電
    腦攜至辦公室測試，使陳偉強陷於錯誤，將上開筆記型電腦
    放置在陳冠良所騎乘之上開重型機車腳踏板上，並乘坐於該
    機車後座由陳冠良搭載至警政署位於北平東路之後門附近，
    陳冠良即佯稱欲代陳偉強辦理會客證，待陳偉強下車後迅速
    騎車逃逸，以此方法詐得上開筆記型電腦一臺。嗣因陳思翰
    、黃迺聖、張元鴻、羅渝鈞、林肇禮、廖建良、陳偉強均報
    警處理，始循線查悉上情。
三、案經陳思翰、黃迺聖、張元鴻、羅渝鈞、林肇禮、廖建良、
    陳偉強訴由臺北市政府警察局中正第一分局及臺北市政府警
    察局中山分局報告臺灣臺北地方法院檢察署（下稱臺北地檢
    署）檢察官偵查起訴。
    理  由
一、認定事實所憑之證據：
    上開事實二之部分，業據被告陳冠良於本院一○○年八月二
    十九日審理時均供承不諱（本院當日審判筆錄參照），並經
    證人即告訴人陳思翰、黃迺聖、張元鴻、羅渝鈞、林肇禮、
    廖建良、陳偉強指訴綦詳（證人陳思翰部分，臺北地檢署九
    十九年度偵字第一○一四三號卷第八頁至第十二頁、第五五
    頁、第五六頁、第七五頁、第七六頁參照；證人黃迺聖部分
    ，臺北地檢署九十九年度偵字第一八三○三號卷第四頁至第
    六頁參照；證人張元鴻部分，臺北地檢署九十九年度偵字第
    一八六八○號卷第十二頁至第十四頁參照；證人羅渝鈞部分
    ，臺北地檢署九十九年度偵字第一九二二六號卷第六頁至第
    八頁參照；證人林肇禮部分，臺北地檢署九十九年度偵字第
    一九九八○號卷第四頁、第二四頁、第二五頁參照；證人廖
    建良部分，臺北地檢署九十九年度偵字第二一六○六號卷第
    三頁至第五頁參照；證人陳偉強部分，臺北地檢署九十九年
    度偵字第二一八○六號卷第五頁至第七頁參照），並有臺北
    市政府警察局中正第一分局搜索扣押筆錄、扣押物品清冊、
    奇摩拍賣網站網頁列印資料等件在卷可佐（臺北地檢署九十
    九年度偵字第一○一四三號卷第十三頁至第十六頁、第二四
    頁至第二七頁，九十九年度偵字第一八六八○號卷第十七頁
    至第二三頁，九十九年度偵字第二一八○六號卷第九頁至第
    十二頁參照），足認被告之任意性自白核與事實相符，堪以
    採信。本件事證明確，被告之犯行堪以認定，應予依法論科
    。
二、論罪科刑之法律適用：
  (一)核被告陳冠良所為，均係犯刑法第三百三十九條第一項之詐
    欺取財罪。其所犯上開七罪間，犯意各別，行為互異，應予
    分論併罰。
  (二)查被告陳冠良有如事實一之(一)至(八)所載之犯罪科刑執行情形
    ，此有各該判決及臺灣高等法院被告前案紀錄表在卷可稽，
    其前受有期徒刑執行完畢，於五年以內故意再犯本件有期徒
    刑以上之罪，均為累犯，均應依刑法第四十七條第一項之規
    定加重其刑。
  (三)爰審酌被告前已有多次以相同手法詐欺取財之前科，此分別
    有臺灣高等法院被告前案紀錄表及各該判決附卷可佐，猶變
    本加厲而為本件七次詐欺取財犯行，顯見其惡性甚堅，未曾
    因過往錯誤犯行而知所悔悟，且倘仍以得易科罰金之刑之方
    式執行，已無法收矯治之效，而有實地執行自由刑加以教化
    之必要，兼衡其行為對交易秩序造成重大危害，及其所詐取
    之財物之價值、於本次犯罪後尚知坦承犯行之態度等一切情
    狀，分別量處如主文所示之刑，並定其應執行之刑。
  (四)按有犯罪之習慣或因遊蕩或懶惰成習而犯罪者，於刑之執行
    前，令入勞動場所，強制工作。前項之處分期間為三年。但
    執行滿一年六月後，認無繼續執行之必要者，法院得免其處
    分之執行。執行期間屆滿前，認為有延長之必要者，法院得
    許可延長之，其延長之期間不得逾一年六月，並以一次為限
    ，刑法第90條定有明文。又按保安處分係對受處分人將來之
    危險性所為之處置，以達教化與治療之目的，為刑罰之補充
    制度。我國現行刑法採刑罰與保安處分之雙軌制，要在維持
    行為責任之刑罰原則下，為強化其協助行為人再社會化之功
    能，以及改善行為人潛在之危險性格，期能達成根治犯罪原
    因、預防犯罪之特別目的（大法官釋字第四七一號解釋理由
    書意旨參照）。是保安處分中之強制工作，旨在對嚴重職業
    性或常習性犯罪、欠缺正確工作觀念或無正常工作因而犯罪
    者，強制其從事勞動，學習一技之長及正確之謀生觀念，使
    其日後重返社會，適應社會生活。上揭刑法規定即係本於保
    安處分應受比例原則之規範，使保安處分之宣告，與行為人
    所為行為之嚴重性、行為人所表現之危險性及對於行為人未
    來行為之期待性相當之意旨而制定，而由法院視行為人之危
    險性格，決定應否令入勞動處所強制工作，以達預防之目的
    。查被告已曾多次因犯詐欺等案件，迭經判處罪刑確定而入
    監執行，猶不知悔改，再於短短五月內為本件七次詐欺犯行
    ，顯見被告係賴詐欺所得財物換取金錢生活，堪認其有恃財
    產犯罪維生之犯罪習慣，為藉由保安處分之強制力，令其參
    與勞動，訓練其職業技能並養成勞動習慣，改正不良習性，
    使之將來能適應社會生活，爰依刑法第九十條第一項、第二
    項前段之規定，諭知於刑之執行前，令入勞動場所強制工作
    三年，以資矯治。
據上論斷，應依刑事訴訟法第二百七十三條之一第一項、第二百
九十九條第一項前段，刑法第三百三十九條第一項、第四十七條
第一項、第五十一條第五款、第九十條第一項、第二項，刑法施
行法第一條之一，判決如主文。
本案經檢察官林彥均到庭執行職務。
中    華    民    國   100    年    9     月    19    日
                  刑事第五庭    法  官  張詩芸
以上正本證明與原本無異。
如不服本判決應於收受送達後10日內向本院提出上訴書狀，並應
敘述具體理由；其未敘述上訴理由者，應於上訴期間屆滿後20日
內向本院補提理由書（均須按他造當事人之人數附繕本）「切勿
逕送上級法院」。告訴人或被害人如對於本判決不服者，應具備
理由請求檢察官上訴，其上訴期間之計算係以檢察官收受判決正
本之日期為準。
                                書記官  宋德華
中    華    民    國   100    年    9     月    19    日
附錄本案論罪科刑法條全文
中華民國刑法第三百三十九條
（普通詐欺罪）
意圖為自己或第三人不法之所有，以詐術使人將本人或第三人之
物交付者，處五年以下有期徒刑、拘役或科或併科一千元以下罰
金。
以前項方法得財產上不法之利益或使第三人得之者，亦同。
前二項之未遂犯罰之。